臺灣高等法院臺中分院刑事判決　　　　 96年度上易字第376號
上　訴　人　臺灣彰化地方法院檢察署檢察官
被　　　告　甲○○
上列上訴人因毒品危害防制條例案件，不服臺灣彰化地方法院94
年度易字第1368號中華民國95年12月15日第一審判決（起訴案號
：臺灣彰化地方法院檢察署94年度偵字第8226號），提起上訴，
本院判決如下：
    主  文
原判決撤銷。
甲○○持有第二級毒品，累犯，處有期徒刑月，如易科罰金，
以新台幣玖佰元折算壹日。
扣案第二級毒品甲基安非他命壹包（驗餘毛重零點參肆壹公克）
，沒收並銷燬之。
    事  實
一、甲○○前因違反毒品危害防制條例案件，經臺灣彰化地方法
    院先後於民國90年7月17日及91年6月20日，分別以90年度訴
    字679號及91年度訴字第386號判決，各處有期徒刑 8月與10
    月確定，經接續執行，業於93年 3月23日縮刑期滿執行完畢
    。其明知甲基安非他命為公告查禁之第二級毒品，不得非法
    持有，竟基於持有第二級毒品安非他命之犯意，自不詳時間
    起，即無故持有第二級毒品甲基安非他命1包，迄於94年5月
    11日14時30分許，持該包甲基安非他命，騎乘腳踏車行經彰
    化縣埔鹽鄉○○村○○路51之 2號前，因適遇巡邏員警，乃
    將之拋擲在路旁稻田裡，經警當場循甲○○拋擲方向檢視，
    發現甲○○所拋擲者係甲基安非他命1包（原毛重0.352公克
    ，驗餘重量0.341公克），遂予以扣押而查獲上情。
二、案經彰化縣警察局溪湖分局報請台灣彰化地方法院檢察署檢
    察官偵查起訴。
    理  由
一、被告經合法傳喚未到庭，據其於原審審理時之陳述，矢口否
    認上開犯行，辯稱：經警扣案之甲基安非他命 1包非其所丟
    棄，案發當天其騎腳踏車經過彰化縣埔鹽鄉○○村○○路51
    之 2號前，被二位警員攔下，其中一位警察將其逮捕，另一
    位警察在田裡撿拾 1包甲基安非他命後，即表示該包係其所
    丟的，但實際上其並未扔擲任何物品等語。
二、經查：(一)前開經警查扣之甲基安非他命 1包，業據檢察官囑
    託行政院衛生署管制藥品管理局檢驗屬實（原毛重 0.352公
    克，驗餘重量0.341公克），有該局94年年9月19日管檢字第
    0940008734號函及檢驗成績書各 1紙在卷足稽。(二)再警員施
    楨銘、顏錦秋二人於前開處所與被告相會通過後，正折返趨
    向被告之際，當場目擊被告揮手往田裡拋擲物件，隨即往田
    裡檢視，而發現該包甲基安非他命等情，除據證人即查獲本
    案之員警施楨銘、顏錦秋於原審審理時結證明確如後述外，
    並有卷附現場拍攝之照片 2幀可稽。(三)被告雖辯稱：該包甲
    基安非他命並非其拋擲云云，惟據證人施楨銘、顏錦秋分別
    於95年11月14日及同年12月 1日在原審審理時結證陳稱：「
    （當天下午是否有巡邏勤務？）當時我正在當班巡邏。」、
    「（當天與誰在一起？）顏錦秋。」、「（有無經過埔鹽鄉
    ○○村○○路51之 2號前？）有。」、「（有看到何人？）
    有看到甲○○對向騎腳踏車過來。」、「（甲○○看到你們
    有何反應？）當時我們騎車交會錯過時，我叫他一聲，準備
    回頭要問他為什麼沒有在塑膠廠工作，就看到他右手丟壹包
    東西出來。」、「（你看到他丟壹包東西時，與你的距離多
    遠？）約十公尺，那時我已經回頭了，在他後面十公尺。」
    、「（他東西丟在何處？）在路旁的到田裡。」、「（你有
    無過去查看？）有，我們就立即上前盤查，並且看他丟的東
    西是二級毒品。」、「（你確定那包東西就是甲○○丟的嗎
    ？）我親眼目睹。」、「（彰化地檢署94毒偵2455號卷附照
    片是查獲安非他命時的現場位置？或是之後才去照的？）那
    是查獲時馬上照的安非他命現場位置。」、「（你們一查獲
    被告時，被告是否立刻否認？）被告當時有拜託我們放他走
    ，他默認沒有承認也沒有否認，我們看到他丟東西後，就先
    照相，問他這包是不是他的，他要求我們放他一馬，而且說
    要條件交換，說要提供槍枝級毒品線索給我們，我們沒有答
    應，就依法偵辦，把被告帶回警局，照相由顏錦秋照的，毒
    品是我檢的。」、「（被告何時開始否認安非他命是他的？
    ）被告到派出所就否認。」、「（查獲的這包毒品有可能丟
    在路旁稻田那麼遠嗎？）絕對有可能，因為被告把毒品丟過
    去掉下來的距離離被告站的地方約三公尺，我看到被告往上
    拋，當時沒有什麼風。」、「你（指被告）的動作就事態明
    顯了，被告就是手超過肩部以上往上拋。」、「我跟被告騎
    車交會後，我先叫了一聲阿裕，我就走過去，要轉回來與被
    告同向，要問他為何沒有在塑膠廠工作，被告發現我們回頭
    ，一緊張就把毒品丟掉了。」、「（偵卷第2455號第16頁照
    片是否安非他命被發現時所在的位置？）是。」、「（依照
    現場照片除了這個夾鏈袋以外，還有其他雜物、塑膠袋或紙
    ，你怎麼能確定被告丟的就是這個夾鏈袋？）因為毒品還浮
    在水面，可以證明是剛丟的，而且我看到的是小小的壹包，
    不是廢紙那麼大，我不敢確定被告丟的就是那個夾鏈袋毒品
    ，我只是有看到被告丟東西的動作。」、「（根據該張照片
    上，我以紅筆標示的位置，有二個疑似的物品，都沒有在水
    裡，為什麼不認為這個是被告丟的？）根據被告丟東西的拋
    物線，我們去檢視剛好有這壹包毒品。」等語（以上證人施
    楨銘證詞見原審卷第 101頁至103頁反面)；「當天是巡邏勤
    務，就在埔打路那邊遇到被告，我們對向遇到被告，我另外
    壹個同事有事找被告，我們就掉頭回來，當場看到被告的右
    手拋一包東西出來。」、「（當天如何巡邏？）我與另一同
    事一人騎一台機車。」、「（你知道另一位同事有什麼事情
    找被告嗎？）我不清楚。」、「（是誰叫住被告？）是我同
    事直接叫被告名字。」、「（被告是否有停下來？）當時被
    告的頭往後看，好像有停住，當時被告是騎腳踏車，腳踏車
    有停下來，一隻腳踩地。」、「（後來情形如何？）我們直
    覺的反應就是認為被告拋東西有問題，我們就直接去被告拋
    東西的位置那邊看，就找到扣案的安非他命。」、「（如何
    確定你找到的毒品就是被告所丟的？）被告丟出來的東西是
    白色的很明顯，我們依被告丟東西的地方去找，就只有那一
    包東西。」、「（如何確定撿到那包東西是我《指被告》的
    ？）一般人不會作那種動作，而且被告拋的動作很明顯，而
    且是白色的，而且那邊也沒有其他雜物。」、「（那包東西
    的位置距離我停下來的位置多遠？）離被告大約三公尺左右
    。」、「（你們當時是叫我名字，還是叫喂？）我同事是叫
    甲○○，不可能叫喂。」、「（當時你看到被告拋擲的動作
    如何？）被告的頭往後轉，看到我們掉頭，右手就舉過肩往
    外拋。」、「（當天的天氣有沒有風？）沒有特別注意。」
    、「（依照你剛才講的動作，扣案的塑膠袋是否可以拋擲到
    三公尺遠？）應該沒有問題，因為裡面還有東西。」、「（
    當時你們事先與被告交會後，在叫被告？）是。」、「（那
    邊是直路還是彎路？）是直路，所以被告遠遠的就可以看到
    我們，當天騎的是警用機車。」、「（你的意思是說，所以
    任何人遠遠的就可以看到警察過來？）正常的話是可以看到
    。我與被告交會時沒有其他車在那裡，當時也沒有其他人經
    過。」、「（就偵卷第29頁下方照片有四個白白的部位，你
    如何能確定被告丟的白白的東西是哪壹個？）其他東西體積
    很大很明顯，所以不可能是其他東西，照片內由上方第一的
    白點開始，是一個完整的塑膠杯子，但是照片比較小，所以
    沒有照的很清楚，第二個白色是保麗龍的便當盒，第三個就
    是本案的塑膠袋，第四個是一個壓扁的塑膠杯子。」、「（
    當天在碰到甲○○之前有沒有先看過那個地方確實沒有那包
    塑膠袋？）沒有。」、「（如何確定那包毒品是被告丟的？
    ）因為被告做出很明顯的拋擲動作，所以有問題。」、「（
    被告做拋擲動作實與被告距離多遠？）9 到10公尺左右。大
    約等同法庭的長度。」、「（當時妳們回頭看到被告拋擲動
    作時，你們是騎機車過去還是用走的過去？）被告是看到我
    們迴轉才拋擲的，當時我們是騎機車過去被告旁邊，也沒有
    特別快，因為只有十公尺，所以很快就到，沒有幾秒鐘就到
    了。」、「（當時你們到被告旁邊時，那包東西是在水裡面
    還是還在空中飄？）已經在田裡的水裡面。」等語（以上證
    人顏錦秋證詞見原審卷第 101頁至103頁反面)在卷。揆其等
    所證各節，具體明確，且互核一致，堪信被告騎腳踏車途經
    上開處所，見聞證人施楨銘呼叫其名字，並騎乘警用機車折
    返時，有揮手向路旁田裡作扔擲動作無訛。又毛重達 0.3公
    克之甲基安非他命，其交易價值非微，難認係持有者隨意所
    棄置。綜上事證情況，堪認被告見警員施楨銘、顏錦銘與其
    相會呼叫其名字後，正折返趨向其盤查時，乃驚慌始將所持
    有之甲基安非他命迅即丟向路旁稻田裡等情，要屬無疑。至
    於如偵查卷第29頁照片所示之稻田內其他雜物，或為完整之
    塑膠杯子，或為白色是保麗龍的便當盒，或為壓扁的塑膠杯
    子，均極易辨識，警員當無誤認之可能，且依據被告所辯，
    亦不能認被告係拋棄上開雜物，況若係持有上開其他雜物，
    衡情亦毋須在警員接近時迅即拋離身邊之必要。(四)至於被告
    經警採集之尿液檢體雖經檢驗無甲基安非他命反應，有彰化
    縣衛生局煙毒尿液檢驗成績書、詮昕科技股份有限公司濫用
    藥物尿液檢驗報告各一份附卷可證，然此證據僅足以證明被
    告尚未進而施用，仍不能據為認定無持有甲基安非他命之行
    為。(五)綜上所述，被告上開所辯係屬卸責之詞，不能採取，
    本案被告持有甲基安非他命之犯行，罪證明確，足以認定，
    自應依法論科。
三、核被告所為係犯毒品危害防制條例第11條第 1項之持有第二
    級毒品罪。按刑法於94年2月2日修正公布，並於95年7月1日
    生效施行，而查被告前因違反毒品危害防制條例案件，經原
    審法院先後於90年7月17日及91年6月20日，分別以90年度訴
    字679號及91年度訴字第386號判決，各處有期徒刑 8月與10
    月確定，經接續執行，業於93年 3月23日縮刑期滿執行完畢
    之事實，有臺灣高等法院被告前案紀錄表 1份在卷可憑，被
    告於 5年以內再犯本件有期徒刑以上之罪，不論依修正前刑
    法第47條，或修正後刑法第47條第 1項規定，均構成累犯，
    對被告而言，並無有利或不利之情形，自不生新舊法比較之
    問題，自依刑法第2條第1項前段規定，逕行適用修正後刑法
    第47條第 1項之規定論以累犯，並加重其刑。原審疏未審認
    上開被告不利之證據情況，而諭知被告無罪判決，自有未洽
    ，是以檢察官上訴指摘原審判決不當，為理由，自應由本院
    予以撤銷改判。爰審酌被告之素行、犯後之態度、持有甲基
    安非他命之數量等一切情狀，量處如主文第 2項所示之刑。
    再修正前之刑法第41條第 1項前段規定：「犯最重本刑為五
    年以下有期徒刑以下之刑之罪，而受六個月以下有期徒刑或
    拘役之宣告，因身體、教育、職業、家庭之關係或其他正當
    事由，執行顯有困難者，得以一元以上三元以下折算一日，
    易科罰金」，被告行為時之易科罰金折算標準，修正前罰金
    罰鍰提高標準條例第 2條前段（現已刪除）規定，就其原定
    數額提高為一百倍折算一日，則本件被告行為時之易科罰金
    折算標準，應以銀元三百元折算一日，經折算為新臺幣後，
    應以新臺幣九百元折算為一日，而修正後之刑法第41條第 1
    項前段規定：「犯最重本刑為五年以下有期徒刑以下之刑之
    罪，而受六個月以下有期徒刑或拘役之宣告者，得以新臺幣
    一千元、二千元或三千元折算一日，易科罰金」，比較修正
    前後之易科罰金折算標準，以修正前之規定，較有利於被告
    ，依刑法第2條第1項前段，應適用修正前刑法第41條第 1項
    前段規定，定其易科罰金之折算標準。扣案之甲基安他命 1
    包（驗餘毛重 0.341公克），係屬第二級毒品，而盛裝甲基
    安他命之塑膠袋 1個，因已無法與甲基安非他命徹底析離，
    均應依毒品危害防制條例第18條第 1項前段之規定，宣告沒
    收銷燬之。
四、被告經合法傳喚無正當理由不到庭，爰不待其陳述，逕行判
    決。
據上論結，應依刑事訴訟法第369條第1項前段、第364條、第371
條、第 299條第1項前段，毒品危害防制條例第11條第1項、第18
條第 1項前段，刑法第11條、第2條第1項前段、修正前刑法第47
條、第41條第1項前段，修正前罰金罰鍰提高標準條例第2條，判
決如主文。
本案經檢察官乙○○到庭執行職務。
中　　華　　民　　國　　96　　年　　4 　　月　　24　　日
          刑事第三庭    審判長法　官  王  增  瑜
                              法　官  廖  柏  基
                              法　官  蔡  紹  良
上列正本證明與原本無異。
不得上訴。
                              書記官  巫  丞  晏
中　　華　　民　　國　　96　　年　　4 　　月　　24　　日
附錄論罪科刑法條：毒品危害防制條例第11條第2項
持有第二級毒品者，處2年以下有期徒刑、拘役或新臺幣3萬元以
下罰金。
